【裁判字號】    99,重訴,330
【裁判日期】    990614
【裁判案由】    侵權行為損害賠償
【裁判全文】
臺灣臺北地方法院民事判決             99年度重訴字第330號
原      告  乙○○
訴訟代理人  丙○○
被      告  甲○○
上列當事人間請求侵權行為損害賠償事件，原告提起刑事附帶民
事訴訟，經本院刑事庭裁定移送前來，本院於民國99年5 月31日
言詞辯論終結，判決如下：
    主      文
被告應給付原告新臺幣佰萬元，及自民國九十四年十一月十五
日起至清償日止，按年息百分之五計算之利息。
被告應給付原告新臺幣拾萬元，及自民國九十六年二月十日起
至清償日止，按年息百分之五計算之利息。
被告應給付原告新臺幣伍佰萬元，及自民國九十五年九月二十一
日起至清償日止，按年息百分之五計算之利息。
訴訟費用由被告負擔。
本判決於原告以新臺幣貳佰捌拾萬元供擔保後，得假執行。
    事實及理由
甲、程序方面：本件被告經合法通知，未於最後言詞辯論期日到
    場，核無民事訴訟法第386條各款所列情形，爰依原告之聲
    請，由其一造辯論而為判決。
乙、實體方面：
  一、原告起訴主張：
    (一)被告（自稱其為「易開誠」）於民國94年11月15日邀同原
      告配偶尋民試（已於95年12月17日死亡）以原告名義借款
      新臺幣（下同）3,000,000元予訴外人「陳俊志、羅卿文
      」，並由訴外人「羅卿文」提供其所有之臺北市○○區○
      ○段一小段155地號土地設定最高限額抵押權4,500,000
      元予原告，且訴外人「陳俊志、羅卿文」以其名義為發票
      人簽發面額為6,000,000元之本票（票號NO025882，發票
      日94年11月15日，到期日為95年5月15日）予原告及被告
      。
    (二)被告復於95年9 月21日偽稱「黃阿全」欲向原告配偶尋民
      試借款5,000,000 元，並願以「黃阿全」所有之桃園縣復
      興鄉○○段285 、、365 、367 、370 、373 、388 、44
      1 、441-1 、443 、444 等地號土地設定抵押權予原告，
      且提供發票人為募業實業有限公司、背書人為加鼎企業有
      限公司之支票（支票號碼為BJ0000000 ，付款人為臺灣省
      合作金庫大同支庫，面額5,000,000 元，發票日為96年3
      月23日，）作為擔保，詎原告於上開期限屆至時向銀行提
      示付款，竟遭銀行以「存款不足及終止契約結清戶」之理
      由退票。
    (三)被告詐得上開款項後，因無力支付利息，又向原告配偶尋
      民試借款300,000 元，並約定於96年2 月10日還款，同時
      交付發票人為危寧之支票乙紙（支票號碼為AF0000000 ，
      付款人為台灣銀行板橋分行，面額300,000 元，發票日為
      96年2 月10日）作為還款保證，詎原告於上開期限屆至後
      向銀行提示付款（即96年3 月23日），竟遭銀行以「提示
      期限經過後撤銷付款委託」理由退票。
    (四)經原告子女於96年3 月30日向地政機關聲請土地謄本，始
      發現上開10筆土地均未向地政機關為抵押權設定登記，被
      告所交付之土地謄本及他項權利證明書均係偽造，且向「
      加鼎企業有限公司」查證後，該公司留存印鑑亦與被告所
      交付支票上印鑑不同，為此依侵權行為之法律關係提起本
      訴，請求被告負擔損害賠償責任，爰聲明如主文第一項至
      第三項所示，並願供擔保請准宣告假執行等情。
  二、被告於本院98年11月16日言詞辯論期日到場辯稱願與原告
      和解，並提供土地抵押予原告作為和解條件，對於原告請
      求沒有意見云云。
  三、得心證之理由：
    (一)按代理人雖未以本人名義或明示以本人名義為法律行為（
      顯名代理），惟實際上依其他情形足以推知其有代理本人
      之意思，而為相對人所明知或可得而知者，自仍應對本人
      發生代理之效力，此即所謂之「隱名代理」（最高法院92
      年度台上字第1064號裁判、91年度台上字第2461號裁判意
      旨參照）。經查，本件訴外人尋民試雖以原告本人名義借
      款予訴外人「陳俊志、羅卿文」，並以原告本人名義與訴
      外人「陳俊志、羅卿文」簽訂抵押權設定契約，借據及領
      款收據（見97年度重附民字第47號卷第5 、6 頁）上固未
      表明代理意旨，然揆諸前開說明，尋民試顯係代理原告與
      訴外人「陳俊志、羅卿文」簽訂抵押權設定契約並借款予
      該二人，為隱名代理，其效力應及於原告。
    (二)次按因故意或過失，不法侵害他人之權利者，負損害賠償
      責任，民法第184 條第1 項前段定有明文。查原告主張上
      開事實，業據其提出與所述相符之借據、領款收據、違約
      金契約、本票、土地異動索引、土地登記謄本、支票暨退
      票理由單、偽造之臺北市士林地政事務所他項權利證明書
      及土地登記謄本、訴外人陳俊志、羅卿文、王智、黃阿全
      之身分證影本等件為證。被告前開刑事偽造有價證券犯罪
      行為，亦經臺灣高等法院判處有期徒刑在案（偽造有價證
      券罪、行使變造公文書罪、行使偽造私文書罪，應執行有
      期徒刑五年）有本院97年度訴字第887號刑事判決（見本
      院卷第3頁）、臺灣高等法院98年度上訴字第3202號刑事
      判決（見本院卷第67頁）、最高法院99年度台上字第1106
      號刑事確定判決（見本院卷第86頁）在卷可稽。且被告已
      於相當時期受合法通知，雖未於最後言詞辯論期日到場，
      惟據其於本院98年11 月16日言詞辯論期日到場陳稱願與
      原告和解，並提供土地抵押予原告作為和解條件云云，然
      對於本件侵權行為之事實既不爭執，迄今亦未提出書狀任
      何陳述或答辯，依民事訴訟法第28 0條第3項準用同條第1
      項之規定視同自認，自堪信原告主張為真實，依上開說明
      ，被告即應負擔侵權行為損害賠償責任。
    (三)末按給付無確定期限者，債務人於債權人得請求給付時，
      經其催告而未為給付，自受催告時起，負遲延責任。其經
      債權人起訴而送達訴狀，或依督促程序送達支付命令，或
      為其他相類之行為者，與催告有同一之效力。又遲延之債
      務以支付金錢為標的者，債權人得請求依法定利率計算之
      遲延利息，民法第229 條、第233 條第1 項分別定有明文
      。末查原告所主張三筆借款，訴外人「陳俊志、羅卿文」
      、「黃阿全」及被告與原告分別於94年11月15日、95年9
      月21日、96年2 月10日成立消費借貸契約，而被告既應負
      擔侵權行為損害賠償責任已如前述，則原告自得請求自上
      開日期起至清償日止，按年息5%計算之法定遲延利息。
    (四)綜上所述，原告主張被告以偽造有價證券等不正方法侵害
      原告財產權利等情，為可採。從而，原告依民法第184 條
      第1 項前段規定請求被告給付原告如主文第一項至第三項
      之判決，為有理由，應予准許。
  四、假執行之宣告：原告陳明願供擔保以代釋明聲請宣告假執
      行，核無不合，爰酌定相當擔保金額准許之。
  五、訴訟費用負擔之依據：民事訴訟法第78條。
中    華    民    國    99    年    6     月    14    日
                  民事第六庭    法  官  張瑜鳳
以上正本係照原本作成。
如對本判決上訴，須於判決送達後20日內向本院提出上訴狀。
中    華    民    國    99    年    6     月    14    日
                                書記官  林鈞婷

司法院資訊處製作；財團法人民間司法改革基金會備份。
